【裁判字號】    98,訴,13
【裁判日期】    980316
【裁判案由】    返還借款
【裁判全文】
臺灣屏東地方法院民事判決                98年度訴字第13號
原      告  乙○○
被      告  甲○○
                        之1
上列當事人間返還借款事件，本院於民國98年3月2日言詞辯論
終結，判決如下：
    主  文
被告應給付原告新臺幣柒拾伍萬元，及自民國九十七年十月二十
九起至清償日止，按年息百分之五計算之利息。
訴訟費用由被告負擔。
    事實及理由
一、原告主張：被告於民國96年2 月21日及97年4 月8 日各向原
    告借款新臺幣（下同）50萬元及25萬元（下稱系爭款項），
    並約定應於3 個月內返還，原告遂提領現金50萬元及轉帳25
    萬元至被告所指定之劉芳語帳戶內。詎被告屆期拒不返還，
    迭經催索亦置之不理，為此提起本件訴訟。並聲明：如主文
    第1項所示。
二、被告抗辯：原告是被告親大姊之同居人，彼此間之情誼如親
    人般親密，故原告於得知被告將因IMBA出國留學及為被告女
    兒教育基金等因素而於96年2 月間及97年4 月間二次義助被
    告；本件純為親人餽贈之誼，絕非渠所稱之借款行為。又本
    件倘係渠所稱之借款行為，又為何完全無被告之借款憑證。
    並聲明：原告之訴駁回。
三、原告主張於96年2 月21日及97年4 月8 日分別交付50萬元及
    25萬元予被告等語，被告不否認有收受系爭款項，惟以原告
    係贈與被告系爭款項，二造間並無成立消費借貸關係等語置
    辯，是以本件爭執點為二造間成立何種法律關係？茲審酌如
    下：
(一)、按消費借貸者，謂當事人一方移轉金錢或其他代替物之所有
    權於他方，而約定他方以種類、品質、數量相同之物返還之
    契約，民法第474 條第1 項定有明文。原告主張其與被告間
    就系爭款項成立消費借貸契約，被告抗辯原告未有借據，應
    為贈與云云，惟查，消費借貸並非要式行為，只要當事人間
    之就借款之意思表示一致，即可成立，是原告未能提出借據
    ，要難以此即謂二造間未有消費借貸關係。再者，原告提出
    存證信函，該存證信函內容記載：「緣台端意圖為自己不法
    之所有，基於詐欺之不法犯意，於民國96年12月21日（二
    造之書狀均記載96年2 月21日，故應係96年2 月21日之筆誤
    ）及97年4 月8 日兩次以出國進修亟需現款為由，向本人
    詐借新臺幣50萬元（現金交付）25萬元（匯入台端指定
    劉芳語帳戶），本人不疑有詐，分兩次交付75萬元台端本人
    收執無訛，詎本人近因需款向台端催索遭拒…。」此有存信
    證函在卷可稽（見本院卷第4 、5 頁），觀諸存證信函為原
    告向被告請求返還借款之意思表示，而被告於收受此存證信
    函後並未為否認之表示，顯認被告對於原告主張之法律關係
    ，未為反對之意思表示，即兩造間就系爭款項應係成立消費
    借貸關係。
(二)、又按當事人主張有利於己之事實者，就其事實有舉證之責任
    。但法律別有規定，或依其情形顯失公平者，不在此限，民
    事訴訟法第277 條定有明文。被告於收受前揭存證信函未有
    反對之意思表示，於本件訴訟時始抗辯為贈與之法律關係，
    惟就其抗辯之事實未能舉證以證事實，顯係臨訴杜撰，故被
    告所辯，顯不足採，是原告基於消費借貸之法律關係，請求
    被告返還借款，為有理由，應予准許。
四、據上論結，原告之訴為有理由，依民事訴訟法第78條，判決
    如主文。
中    華    民    國    98    年    3     月    16    日
                  民事第二庭        法  官  吳思怡
正本係照原本作成。
如不服本判決，應於收受送達後20日內向本院提出上訴書狀，其
未表明上訴理由者，應於提出上訴後20日內向本院補提理由書狀
（均須按他造當事人之人數附繕本）。
中    華    民    國    98    年    3     月    16    日
                                    書記官  陳勃諺


司法院資訊處製作；財團法人民間司法改革基金會備份。
